【裁判字號】    92,上訴,386
【裁判日期】    920416
【裁判案由】    脫逃
【裁判全文】
臺灣高等法院臺中分院刑事判決              民國九十二年度上訴字第三八六號
    上  訴  人
    即  被  告  甲○○
                丙○○
右上訴人因脫逃案件，不服臺灣苗栗地方法院中華民國九十一年十二月十九日第一審
判決（民國九十一年度訴字第三五六號，起訴案號：臺灣苗栗地方法院檢察署民國九
十年度偵字第四八三一號、九十一年度偵字第三六九四號），提起上訴，本院判決如
左：
    主      文
原判決撤銷。
甲○○依法逮捕之人以強暴脫逃，累犯，處有期徒刑拾月。
丙○○以強暴便利依法逮捕之人脫逃，處有期徒刑陸月，如易科罰金，以參佰元折算
壹日。
    事      實
一、甲○○於民國八十六年間因違反麻醉藥品管理條例案件，經台灣新竹地方法院判
    處有期徒刑二月，於八十六年十一月廿五日執行完畢，八十八年十二月間復犯毒
    品危害防制條例案件，於八十九年八月廿九日經台灣苗栗地方法院判處有期徒刑
    六月確定，因未到案執行，於九十年八月二十日為台灣苗栗地方法院檢察署發佈
    通緝在案。九十年十月十五日晚上，甲○○與友人丙○○在苗栗縣頭份鎮下興里
    六十四之四號鐵皮屋內住宿，苗栗縣警察局頭份派出所警員饒達隆、林俊龍接獲
    線報，於當晚九時二十五分許，著便服，駕駛自小客車前往緝捕，抵達後林俊龍
    在屋外守候，饒達隆單獨進入屋內，果發現甲○○在場，即向甲○○表明係警察
    ，並告知甲○○為通緝犯而加以逮捕，將甲○○押出屋外，林俊龍則進入駕駛座
    準備開車，甲○○身體已在該管警員實力支配之下，為依法逮捕之人，當饒達隆
    要將甲○○押上車時，甲○○表示他會自己到法院報到，請求饒達隆不要抓他，
    但不為饒達隆所接受，甲○○即掙扎不願上車，並以暴力與饒達隆發生拉扯，意
    圖逃跑，此時在場之丙○○明知警員係逮捕通緝中之人犯，竟為便利甲○○脫逃
    ，即出手抓住饒達隆之手臂，以此強暴方式，致甲○○得以掙脫饒達隆之控制，
    而在該二名警員猝不及防下逃離現場。
二、案經苗栗縣警察局頭份分局報請臺灣苗栗地方法院檢察署檢察官偵查起訴。
    理由
一、右揭事實，業據執行逮捕之警員饒達隆、林俊龍於原審偵審中證述綦詳，並有執
    行過程之報告一份附卷可稽，而被告甲○○確因毒品案件於九十年八月二十日經
    台灣苗栗地方法院檢察署通緝在案，有刑案資料查註紀錄表在卷可憑，另被告甲
    ○○對於右開脫逃行為及被告丙○○對於有抓住警員饒達隆手臂之事實，均供承
    不諱，惟均否認有何不法犯行，辯稱：饒達隆、林俊龍二人當天未穿警察制服，
    也未開警車，不知道他們是警察云云，然查被告甲○○於偵查時供稱：九十年十
    月十五日當天，我在我朋友「阿發」的鐵皮屋內，有一個人進入屋內，說他是警
    察，說我被通緝了‧‧‧後來該名警員叫我拿身分證出來，我說身分證在我女友
    身上，該名警員就說不用身分證，直接回派出所，然後我走前面，該名警員走在
    後面，他叫我上車，我要進去車子時就趁機跑掉，我要跑時，他拉住我衣服的袖
    子，我就跑掉了等語，又供稱：（問：你要上車時向警說不要抓你，你會自己去
    報到，丙○○有無聽到？）（答：有，他那時站在鐵欄杆裡面，他應聽得到‧‧
    ‧‧當時我在屋內，警方把我叫醒，說我通緝了，要我跟他走，到外面時要上車
    ，有一位警察準備開車，另一位警察就問丙○○這屋子的住址幾號，丙○○便問
    他說要做什麼，警察說我（指甲○○）是通緝犯，在那抓到的要寫，丙○○說他
    來找朋友的，他也不知道），依上所供，則被告甲○○、丙○○均知悉饒達隆、
    林俊龍係警察，已無置疑。又饒達隆既已告知被告丙○○，該甲○○為通緝犯，
    顯然被告丙○○當時已知係警察依法逮捕通緝犯，乃竟仍抓住饒達隆之手臂，以
    便利被告甲○○脫逃，是被告等以警員饒達隆、林俊龍二人，當天並未穿著警察
    制服及駕駛警車，不知係警察為辯，即非可採，被告二人之犯行，均堪認定。
二、核被告丙○○所為，係犯刑法第一百六十二條第二項後段之便利人犯脫逃罪，被
    告甲○○所為，係犯同法第一百六十一條第二項後段之脫逃罪。被告甲○○於八
    十六年間因違反麻醉藥品管理條例案件，經台灣新竹地方法院判處有期徒刑二月
    ，於八十六年十一月二十五日執行完畢，有台灣高等法院被告全國前案紀錄表附
    卷可稽，其於有期徒刑執行完畢後，五年內再犯本件有期徒刑以上之罪，為累犯
    ，應依法加重其刑。原審雖予被告等論科，惟查被告甲○○是否犯案及經何法院
    通緝，原判決並未於事實中敘明，且對於警員饒達隆逮捕甲○○時，係穿著便服
    ，但有向甲○○表明其為警察及告知甲○○係通緝犯而依法予以逮捕之過程，未
    見敘明，均有未洽，是被告等上訴意旨仍以不知饒達隆、林俊龍二人係警察，無
    犯罪故意云云，雖非可採，然原判決既有可議，即應予撤銷改判。爰審酌被告二
    人之素行，犯罪之動機、手段、所生危害及犯後態度等一切情狀，分別量處如主
    文第二項，第三項所示之刑，丙○○所處有期徒刑六月，並諭知易科罰金之折算
    標準示懲。
三、據上論斷，應依刑事訴訟法第三百六十九條第一項前段、第三百六十四條、第二
    百九十九條第一項前段，刑法第一百六十一條第二項後段、第一百六十二條第二
    項後段、第四十七條、第四十一條第一項前段、罰金罰鍰提高標準條例第二條，
    判決如主文。
本案經檢察官乙○○到庭執行職務。
中      華      民      國      九十二  年      四      月      十六    日
                                臺灣高等法院臺中分院刑事第二庭
                                      審判長法  官  羅  禮  政
                                            法  官  蔡  聰  明
                                            法  官  陳  欣  安
右正本證明與原本無異。
如不服本判決應於收受送達後十日內向本院提出上訴書狀，其未敘述上訴之理由者並
得於提起上訴後十日內向本院補提理由書（均須按他造當事人之人數附繕本）。
                                            書記官  紀  美  鈺
中      華      民      國      九十二  年      四      月      十七    日
附錄論罪科刑法條
刑法第一百六十一條第一項、第二項依法逮捕，拘禁之人脫逃者，處一年以下有期徒
刑。
損壞拘禁處所械具或以強暴脅迫犯前項之罪者，處五年以下有期徒刑。
刑法第一百六十二條第一項、第二項
縱放依法逮捕拘禁之人或便利其脫逃者，處三年以下有期徒刑。
損壞拘禁處所械具或以強暴脅迫犯前項之罪者，處六月以上五年以下有期徒刑。
                                                                        Ａ


司法院資訊處製作；財團法人民間司法改革基金會備份。
